【裁判字號】    98,交簡上,49
【裁判日期】    980728
【裁判案由】    公共危險
【裁判全文】
臺灣高雄地方法院刑事判決            98年度交簡上字第49號
上  訴  人  臺灣高雄地方法院檢察署檢察官
被      告  乙○○
上列上訴人因被告公共危險案件，不服本院交通法庭中華民國98
年2 月20日98年度審交簡字第390 號刑事簡易判決（聲請簡易判
決處刑案號：臺灣高雄地方法院檢察署97年度偵字第35019 號）
，提起上訴，本院管轄之第二審合議庭判決如下：
    主  文
上訴駁回。
    事  實
一、乙○○於民國97年11月20日晚上11時50分許，駕駛車牌號碼
    Z0–9109號自用小客車，沿高雄市三民區○○○路內側快車
    道由西往東方向行駛，行經該路480 號前時，本應注意汽車
    行駛於快車道，應按遵行之方向行駛，不得跨越分向限制線
    駛入對向車道，且依當時天晴、夜間有照明、柏油路面乾燥
    且無缺陷、亦無障礙物、視距良好、行車號誌正常，並無不
    能注意之情形，竟疏未注意及此，貿然跨越分向限制線駛入
    對向車道，適有甲○○所駕駛車牌號碼3100–XD號自用小客
    車沿明誠一路快車道由東向西方向行駛，行經該處，乙○○
    所駕駛之上開自小客車右前車頭撞擊甲○○所駕駛之自用小
    客車右前車頭，甲○○因而受有頭部外傷之傷害（過失傷害
    部分，業經撤回告訴，另由檢察官為不起訴處分確定）。詎
    乙○○駕駛上開動力交通工具肇事，致甲○○受傷後，竟未
    將受傷之甲○○送醫救治或為其他必要之措施，亦未向警察
    機關報告或留下姓名電話，因心慌緊張，基於肇事逃逸之犯
    意，將所駕駛之上開自用小客車停置現場，逕行徒步逃離現
    場，嗣經警循線查獲。
二、案經甲○○訴由高雄市政府警察局三民第二分局報請臺灣高
    雄地方法院檢察署檢察官偵查後，聲請以簡易判決處刑。
    理  由
一、本件被告乙○○所犯係死刑、無期徒刑、最輕本刑為3 年以
    上有期徒刑以外之罪，其於本院準備程序中就被訴事實為有
    罪之陳述，經告知簡式審判程序之旨，並聽取其與公訴人之
    意見後，合議庭裁定改行簡式審判程序。
二、上揭事實，業據被告於警詢、偵查及本院審理時坦承不諱，
    核與告訴人甲○○指訴之情節大致相符，並有道路交通事故
    現場圖、交通事故調查報告表(一)、(二)、高雄市政府警察局交
    通大隊交通事故談話紀錄表、高雄榮民總醫院97年11月21日
    診斷證明書、道路交通事故現場蒐證相片8 幀在卷可稽（見
    警卷第7 至15頁）。被告前開任意性自白與事實相符。本件
    事證已臻明確，被告上開犯行，堪予認定，應依法論科。
三、核被告所為，係犯刑法第185 條之4 之肇事逃逸罪。原審以
    被告所犯事證明確，適用刑法第185 之4 條規定，並審酌被
    告肇事後，竟擅自離開現場，置受傷之告訴人甲○○不顧，
    影響告訴人即時救獲之時機，惟考量被告並無任何犯罪前科
    ，有臺灣高等法院被告前案紀錄在卷可按，素行尚佳，且已
    與告訴人達成和解，賠償其所受之損失，業據告訴人於偵查
    中供述明確等一切情狀，量處被告有期徒刑6 月，並諭知以
    新臺幣1,000 元折算1 日為易科罰金之折算標準，復考量各
    情，宣告緩刑2 年。經核其認事用法均無違誤，量刑亦妥適
    。檢察官提起上訴，以(1)、被告雖已與告訴人就過失傷害部
    分達成和解，然亦僅係犯後態度之表現，而為法院量刑時之
    審酌情狀，基於雙重評價禁止原則，要無再以過失傷害部分
    業經和解據為緩刑宣告之事由；(2)、被告身為義大醫院之藥
    劑師，為醫療用藥之專門技術人員，且在教學醫院任職，依
    學經歷之個人背景，更應使其受刑事制裁；(3)、又肇事逃逸
    罪之立法目的乃在於保護社會法益即救護交通事故受害者，
    宣告無條件緩刑將上開社會法益未獲得充分之保護，原審就
    被告所犯上開肇事逃逸罪，併予宣告緩刑，認事用法顯有未
    洽，請求撤銷原判決，從重量刑等語。惟查：
(一)、刑罰之主要目的乃在於公正地報應行為人之罪責，並以刑罰
    之公正報應，威嚇社會大眾而生嚇阻犯罪之一般預防功能，
    且善用執行刑罰之機會，從事受刑人之矯治工作，而收教化
    之個別預防功能，因而，刑罰應該是符合相當原則之公正刑
    罰，不可過份強調威嚇社會大眾之一般預防功能，或是過份
    強調教化犯罪人之個別預防功能，而輕易破壞刑罰公正報應
    之本質。又緩刑之制度，旨在藉由刑之執行猶豫，給予被告
    自新之機會，以避免短期自由刑之流弊，雖可參酌犯罪行為
    所造成之危害程度等情狀，加以斟酌，惟若完全斷絕被告緩
    刑之路，亦可能給社會大眾造成「只要情節重大，和解也沒
    有用，反正一定要被關，何必要和解」印象之誤會。
(二)、本院衡酌全案情節，認被告之行為固屬不當，惟被告前未曾
    因故意犯罪受有期徒刑以上刑之宣告，素行良好，其猝然發
    生車禍後，未停留在現場而肇事逃逸之行為固屬違法不當，
    惟尚難遽指其係出於無視被害人生命、身體安全之重大惡性
    。且其於肇事後一個月內，檢察官尚未聲請簡易判決前，即
    與告訴人達成民事和解，賠償告訴人所受之損害，亦據告訴
    人於偵查中供陳明，足認被告確實已有悔悟之意。又被告於
    肇事後，將車棄置現場而徒步離去，要與一般肇事後駕車逃
    逸情形不同，可知被告確實係因一時心慌緊張而徒步離去，
    此亦據被告、告訴人供陳在卷。經此次刑事程序後，應能知
    所警惕，而無再犯之虞。參以，被告之教育程度為研究所畢
    業、職業為藥師等情，有其個人資料在卷可佐。是認刑罰之
    執行，對於被告之改善尚不具必要性，復依刑法第74條規定
    ，亦無不得宣告緩刑之消極要件，被告所受宣告之刑，自以
    暫不執行為適當。而原審考量被告因一時失慮，偶罹刑典，
    事後已坦承犯行，深具悔意等情，並已與告訴人達成和解，
    告訴人人亦不追究被告犯行，併為被告緩刑之宣告，於法尚
    無不妥。
(三)、公訴人復以：肇事逃逸屬公共危險範疇，不宜因已與被害人
    和解，即給予緩刑之機會。查肇事逃逸雖屬公共危險罪範疇
    ，然緩刑為法院刑罰權之運用，旨在獎勵自新，祇須合於刑
    法第74條之要件，法院有自由裁量之職權（最高法院72年台
    上字第3647號判例參照），要與被告所犯罪名無涉。本件被
    告既合於緩刑宣告之要件，原審復經考量全案情節及被告犯
    後態度，信被告並無再犯之虞，而為緩刑之宣告，難認其認
    事用法有何違誤。
(四)、至於公訴人執以：被告為醫療用藥之專門技術人員，依其學
    經歷之個人背景，更應使其受刑事制裁等語。然查，公訴人
    所指之上開事項，乃屬刑法第57條量刑之依據，要與緩刑要
    件無涉，併此敘明。綜上所述，檢察官上訴意旨所稱各節，
    仍不足以動搖原判決之基礎，其上訴為無理由，應予駁回。
據上論斷，應依刑事訴訟法第455 條之1 第1 項、第3 項、第
368 條、第364 條、第273 條之1 第1 項，判決如主文。
本案經檢察官黃子宜到庭執行職務。
本案經檢察官黃子宜到庭執行職務。
中    華    民    國    98    年    7     月    28    日
                  交通法庭  審判長法  官  黃建榮
                                  法  官  蘇揚旭
                                  法  官  李殷君
以上正本證明與原本無異。
不得上訴。
中    華    民    國    98    年    7     月    28    日
                                  書記官  李文廣
附錄本判決論罪科刑法條全文：
中華民國刑法第185條之4
駕駛動力交通工具肇事，致人死傷而逃逸者，處6 月以上5 年以
下有期徒刑。


司法院資訊處製作；財團法人民間司法改革基金會備份。
